【裁判字號】    95,台上,2593
【裁判日期】    950511
【裁判案由】    常業竊盜
【裁判全文】
最高法院刑事判決            九十五年度台上字第二五九三號
    上  訴  人  台灣高等法院高雄分院檢察署檢察官
    上  訴  人
    即  被  告  乙○○
                        四段5.
                        （另案於台灣東成技能訓練所執行中
                          ）
    被      告  甲○○
                        四段5.
                        （另案於台灣東成技能訓練所執行中
                          ）
                丁○○
                        （另案於台灣東成技能訓練所執行中
                          ）
                丙○○
                        之1號.
上列上訴人等因被告等常業竊盜案件，不服台灣高等法院高雄分
院中華民國九十四年十二月二十日第二審判決（九十四年度上訴
字第一四一二號，起訴案號：台灣高雄地方法院檢察署九十二年
度偵字第一一二五一、一一七二○號），提起上訴，本院判決如
下：
    主  文
原判決撤銷，發回台灣高等法院高雄分院。
    理  由
查本件原判決認定上訴人即被告乙○○及被告甲○○、丁○○、
丙○○，於民國九十一年下半年間某日，見電視播報擄車勒贖及
廣告大鎖之購物頻道播放偷車過程之報導，認竊車並非難事，乃
商議共同竊車再向車主恐嚇取財，惟甲○○表示若竊車之目的在
於解體銷贓，其願意參與。若以之作為勒贖之手法，則不參與。
乃乙○○、丁○○及丙○○三人，共同基於意圖為自己不法所有
之常業竊盜共同恐嚇取財之概括犯意聯絡，共謀由乙○○前往不
特定地點，持手電筒及足為兇器之Ｔ型或Ｌ型扳手負責行竊車輛
，丁○○則負責向不詳姓名、年籍之人購買行動電話門號易付卡
及如原判決附表（下稱附表）一所示金融機關帳號提款卡（人頭
帳戶均未起訴）供車主匯款之用，丙○○負責贖款之提領工作。
謀議既定，遂自九十一年十一月中旬起至九十二年四月十九日止
，由乙○○以上開Ｔ型或Ｌ型扳手，撬開如附表三、四所列小客
車之車門門鎖，及破壞電源鎖、防盜器（毀損部分未據告訴）之
方式，竊取洪石源等人之小客車（被害人、行竊時間、地點、遭
竊汽車之車號、匯款日期、帳入帳號、匯款金額及車內遭竊之財
物或車體破壞處均如附表三、四所示），得手後將之駛往安全地
點隱匿，並以丁○○提供如附表二編號一至六之行動電話門號，
分別植入如附表二編號七序號、乙○○所有如附表二編號八至十
三序號之行動電話內，持以向車主恐嚇取財計新台幣（下同）三
百三十八萬三千元。迨九十二年農曆過年期間，甲○○因父親及
胞姐將開刀急需用錢，遂共同參與如附表三之二十五之車輛之行
竊案，而分得三十六萬六千八百元，被告等並均恃以為生，以之
為常業等情，因而撤銷第一審關於乙○○、丁○○、丙○○部分
之科刑判決，改判仍依牽連犯從一重論處被告乙○○、丁○○、
丙○○共同以犯竊盜為常業各罪刑（丁○○、丙○○均緩刑四年
），乙○○部分另宣告於刑前強制工作三年。並認第一審論處甲
○○共同以犯竊盜為常業罪刑之科刑判決，為無不合，予以維持
，駁回檢察官此部分之第二審上訴，固非無見。
惟查：(一)按除本法有特別規定外，已受請求之事項未予判決，或
未受請求之事項予以判決者，其判決當然違背法令，刑事訴訟法
第三百七十九條第十二款定有明文。本件丁○○認第一審量處有
期徒刑二年，量刑過重，請求從寬量刑，而提起第二審上訴（原
審卷第二七九頁），原判決就丁○○此部分之上訴是否為有理
由，未加論述，自有已受請求之事項未予判決之違法。(二)共犯乙
○○、丁○○、丙○○於警詢中均供述：其等均自九十一年十一
月中旬開始犯案，參與犯案者有其等三人及甲○○共四人等語。
甲○○於警詢中亦供認上情明確（見警卷第二三、四一、五六
頁）。於偵查中亦供認：其於警詢中所供為真；乙○○於第一審
法院審理中猶供述：甲○○是在九十一年十一月間至紅毛港附近
偷車（見一一二五一號偵查卷第三頁反面，第一審卷第九三頁
），如上開供述為真，則甲○○應自九十一年十一月中旬已參與
犯罪，原審置上開不利於甲○○之證據不採，反採信甲○○事後
所辯：其係自九十二年二月間始參與犯行等語，認甲○○未參於
附表三編號一至編號十之犯行，其採證自違證據法則。(三)原判決
以乙○○於審理時曾證稱：起訴書編號50、54、82、89、96、97
、98、99之竊盜案係由甲○○搭載前往，但之後改稱：編號50、
54、82、89部分甲○○並未前往，起訴書編號50與49，編號54與
53，編號82與81，編號89與88（誤稱編號87）各為同一日所行竊
，其係於竊取編號49、53、81、88號自用小客車後，再駕駛竊來
之小客車行竊編號50、54、82、89之車輛等語，資以認定甲○○
只與乙○○共同行竊二十五部車輛。但甲○○於警詢中供明：其
等一個晚上出去偷得一台或二台不等等語（見同上警卷第二三頁
反面）。且依起訴書所載之編號50與49之行竊地點均在高雄市○
○區○○路與同區○○街，乙○○既以偷得自用小客車，駛以行
竊他車，則甲○○等人非無可能於同一晚上行竊兩部車輛，原審
認甲○○等不可能於同一晚上行竊兩輛自小客車，其認定事實顯
與卷證資料不符。(四)按法院對於具備緩刑條件之刑事被告，認為
以暫不執行刑罰為適當者，得宣告緩刑，為刑法第七十四條所明
定。至於暫不執行刑罰之是否適當，則由法院就被告有無再犯之
虞，及能否藉由刑罰之宣告而策其自新及社會危害之考量等一切
情形加以斟酌，並說明憑以認定之理由。查原審論處丁○○、丙
○○共同以犯竊盜為常業各罪刑，並均諭知緩刑四年，但未說明
該二被告緩刑宣告其所憑之依據，徒以該二被告經此偵、審程序
，當知所警惕，信無再犯之虞等語。但犯人經由偵、審程序之後
，不知警惕而再犯之情形所在多有，況被告二人所犯常業竊盜罪
，危害社會治安至鉅，惡性非輕，不宜宣告緩刑，是原審持為宣
告緩刑之理由，自有未足。以上違誤或為檢察官、乙○○上訴意
旨所指摘，或為本院得依職權調查之事項，應認原判決有撤銷發
回更審之原因。又被告等被訴恐嚇取財罪部分，雖屬刑事訴訟法
第三百七十六條第六款所列之案件，但公訴人認此部分與常業竊
盜罪有方法結果之牽連關係，屬裁判上一罪，則基於審判不可分
之原則，爰一予發回，附此敘明。
據上論結，應依刑事訴訟法第三百九十七條、第四百零一條，判
決如主文。
中    華    民    國  九十五  年    五    月   十一   日
                      最高法院刑事第五庭
                          審判長法官  莊  登  照
                                法官  洪  明  輝
                                法官  黃  一  鑫
                                法官  林  秀  夫
                                法官  徐  昌  錦
      本件正本證明與原本無異
                                      書  記  官
中    華    民    國  九十五  年    五    月   十六   日
                                               Ｒ


司法院資訊處製作；財團法人民間司法改革基金會備份。
